最高法院刑事判決　　　　　　九十六年度台上字第一二三一號
上　訴　人　台灣高等法院台中分院檢察署檢察官
被　　　告　甲○○
　　　　　　乙○○
上列上訴人因被告等違反公職人員選舉罷免法案件，不服台灣高
等法院台中分院中華民國九十五年九月二十八日第二審判決（九
十五年度選上訴字第一六六二號；起訴案號：台灣苗栗地方法院
檢察署九十四年度選偵字第二七號），提起上訴，本院判決如下
：
    主  文
上訴駁回。
    理  由
按刑事訴訟法第三百七十七條規定：上訴於第三審法院，非以判
決違背法令為理由，不得為之。是提起第三審上訴，應以原判決
違背法令為理由，係屬法定要件；如上訴理由狀並未依據卷內訴
訟資料具體指摘原判決不適用何種法則或如何適用不當，或所指
摘原判決違法情事，顯與法律規定得為第三審上訴理由之違法情
形不相適合時，均應認其上訴為違背法律上之程式，予以駁回。
本件原判決就檢察官公訴意旨略以：被告甲○○係民國九十四年
十二月三日所舉行之台灣省苗栗縣第十六屆縣議員第六選區（大
湖鄉、泰安鄉、獅潭鄉、卓蘭鎮）之候選人（已於九十四年十月
三日辦理登記），被告乙○○則係甲○○之助選人員，二人共同
基於對於有投票權之人行求賄賂，而約其就投票權為一定行使之
犯意聯絡及行為分擔，於九十四年十月底左右某日晚間，先由乙
○○手提價值約新台幣（下同）八百元綠色盒裝之高山茶葉禮盒
一盒（內有二罐，各為四兩重，共重半斤）進入具有上開選舉投
票權之劉明良位於苗栗縣卓蘭鎮苗豐里三鄰苗豐二十一之七號住
處，隨後甲○○亦步入該住處，席間二人央求劉明良於上開選舉
期間幫甲○○助選拉票，但終未獲劉明良首肯，乃於離去之際，
將所攜帶之高山茶葉禮盒一盒遺留於劉明良住處。然劉明良因所
支持之縣議員候選人並非甲○○，乃於同年十一月三日甲○○在
卓蘭鎮○○里○○路二十號競選總部成立之際，以個人名義將前
所收受之高山茶葉二罐，連同另行出資三百元購入之長壽香菸一
條，以贊助之名義回捐供甲○○參選縣議員，經競選總部經手人
徐易錄收取後登載於感謝狀存根聯上，並開立紅色感謝狀收據聯
一紙交予劉明良收執（收據聯業已滅失）等情，因認被告等涉有
違反公職人員選舉罷免法第九十條之一第一項對於有投票權之人
行求賄賂，而約其投票權為一定之行使罪嫌云云。經審理結果，
認被告等犯罪均不能證明，因而維持第一審諭知被告等均無罪之
判決，駁回檢察官在第二審之上訴，已依據卷內資料詳予說明。
從形式上觀察，原判決並無違背法令情形存在。檢察官上訴意旨
略稱：(一)證人劉明良於偵查中具結證稱：「在今年十一月初，他
（指乙○○）有一次到我家說請我幫楊（恭林）助選及拉票，他
走的時候我突然發現有一包茶葉留在我客廳，平常我很少喝茶。
」乙○○與劉明良之間既有親戚關係，經常至劉明良家中走動，
應知劉明良平常很少喝茶之習慣。而送禮餽贈的最大原則即投其
所好，乙○○焉有可能贈送劉明良不喜愛的茶葉禮盒作為平日一
般餽贈之物？顯悖離常情。(二)證人劉明良於九十四年十一月九日
晚間二十一時四十分許，在苗栗縣警察局大湖分局接受法務部調
查局苗栗縣調查站（下稱苗栗縣調查站）調查員詢問時證稱：「
我贊助甲○○的茶葉禮盒並非我兒子劉時恭購買的，而是甲○○
及乙○○送給我的，但是因為我並不想接受（上訴理由書誤載為
我想接受），所以我才以贊助的名義還給甲○○，並加上自己買
的一條黃色長壽香菸。」另於檢察官偵查中亦具結證稱：「（乙
○○去找你時，甲○○有無一起去？）有，楊（恭林）是在張（
燈榮）進去後才進來，甲○○當時也有拜託我支持他。（後來你
如何處理茶葉？）我在楊（恭林）總部成立後，將茶葉捐回去，
因為我沒有辦法支持他，我不好意思，所以我順便捐一條菸給他
們，他們有開一張收據給我。」且於第一審證稱：「（之前在調
查局、檢察官處所講，是否實在？）都實在」等語。參以甲○○
在其競選總部內經搜索查扣之感謝狀一本，其內容即載有：「茲
承蒙劉明良先生贊助硬長壽壹條茶葉二盒」等字句，足見劉明良
顯然欲以贊助的方式將所受贈之茶葉二盒退回贈與人。而由其贊
助茶葉禮盒之對象即可推知原贈與人是甲○○，並非乙○○。且
劉明良自始即認為該茶葉禮盒係甲○○所贈，故以贊助方式退回
給甲○○競選總部。原判決未對第一審判決採證違誤之處加以糾
正，顯屬不當。(三)原判決認甲○○、乙○○致送茶葉禮盒之目的
是請劉明良幫忙助選或拉票，自難將賄選、買票擴張及此。然查
法務部多年來嚴格執行查察賄選及厲行反賄選宣傳，故坊間有意
行賄者均小心謹慎，諸如以「拜託、支持」等用語替代買票賄選
，可謂屢見不鮮，自不能拘泥於文字表面之意思。且劉明良退回
茶葉之原因，已據其在偵查中證稱：「我在楊（恭林）總部成立
後，將茶葉捐回去，因為我沒有辦法支持他，我不好意思，所以
我順便捐一條菸給他們，他們有開一張收據給我。」等語，顯見
劉明良因未能支持甲○○，始將茶葉捐回，非因沒辦法助選或拉
票之故。而支持之意當然包含本身或其家人的投票行為，其間已
難謂無對價關係之可言。原判決認為該茶葉禮盒與劉明良之投票
行為無相當之對價關係，與卷內劉明良於偵查中具結證述之情節
明顯不符，其判決當然違背法令云云。按取捨證據及認定事實，
乃事實審法院職權之行使，其對證據證明力所為之判斷，苟係基
於吾人日常生活之經驗，而未違背客觀上應認為確實之定則，並
已敘述其何以為此一判斷之理由者，即不能指為違法，而據為適
法之第三審上訴理由。經查，原判決依憑證人劉明良於苗栗縣調
查站之陳述及在偵查與第一審之證詞，認為被告等前往劉明良住
處之目的，係向劉明良尋求助選、拉票，核與賄選或買票之情形
有間。檢察官雖指稱被告等要求劉明良支持，當然包含投票給甲
○○云云，實非可採。並以祕密證人Ａ１於警詢、偵查所為陳述
，前後所稱之行賄對象、內容、物品，均非相同，又係聽聞自他
人之陳述，尚難遽信，亦不足以採為不利於被告等認定之論據。
因而認定被告等被訴對於有投票權之人行求賄賂，而約其投票權
為一定行使之行為，均不能證明。已依憑調查所得之證據，論述
綦詳。所為論斷，俱有卷證資料可資覆按，核屬事實審法院採證
認事職權之適法行使，並無違反經驗法則或論理法則或適用證據
法則不當等違法情形之存在。上訴意旨，徒就原判決已說明之事
項或屬原審採證認事職權之適法行使，任意指摘有採證違背證據
法則之違法，且仍為單純事實之爭執，難謂為適法之第三審上訴
理由。衡以上述之說明，應認其上訴違背法律上之程式，予以駁
回。
據上論結，應依刑事訴訟法第三百九十五條前段，判決如主文。
中　　華　　民　　國　九十六　年    三  　月　  九    日
                      最高法院刑事第九庭
                          審判長法官  洪　清　江
                                法官  石　木　欽
                                法官  李　伯　道
                                法官  林　勤　純
                                法官  陳　晴　教
      本件正本證明與原本無異
                                      書  記  官
中　　華　　民　　國　九十六　年　  三 　 月 　十四 　日
                                                     m
